最高法院刑事判決　　　　　　九十四年度台上字第三九七四號
　　上　訴　人　台灣高等法院台南分院檢察署檢察官
　　上　訴　人
　　即　被　告　甲○○
　　　　　　　　　　　　45號.
　　　　　　　　　　　　（另案在台灣台南監獄執行中）
　　　　　　　　乙○○
上列上訴人等因被告等違反毒品危害防制條例案件，不服台灣高
等法院台南分院中華民國九十四年二月二十二日第二審更審判決
（九十二年度上更(一)字第三七三號，起訴案號：台灣台南地方法
院檢察署九十年度偵字第八三五九號、偵緝字第五七四、五七五
號），提起上訴，本院判決如下：
    主  文
原判決關於乙○○販賣第二級毒品部分撤銷，發回台灣高等法院
台南分院。
其他上訴駁回。
    理  由
甲、撤銷發回（即被告乙○○販賣第二級毒品）部分：
本件原判決認定：上訴人即被告乙○○（檢察官本次未針對其販
賣第二級毒品部分提起上訴）自民國九十年七月初起至同年七月
二十三日止，與甲○○（其販賣第二級毒品部分，業經原審法院
判處有期徒刑八年六月確定）及鄭建良（經第一審法院判處有期
徒刑六年，上訴原審法院後撤回上訴確定）共同基於意圖營利之
概括犯意，以台南縣永康市○○○路五三一號十三樓之三租賃處
為根據地，由甲○○單獨於同年七月初，在台南市○○路之北安
橋，以新台幣（下同）二千元之價格，販賣重量不詳之安非他命
一包予李立群。或由甲○○負責提供安非他命，先由其與欲購買
安非他命之對象聯絡交易之時間、地點、數量、金額後，再將安
非他命交付被告乙○○或鄭建良，將安非他命送交買主，並收取
金錢，所得悉交付甲○○，其則不定時給予乙○○及鄭建良二人
不等金額供日常生活花用。或基於概括犯意，在上開租屋處，連
續無償轉讓予鄭、趙各五、六次，每次重量均為０‧七公克之安
非他命供彼二人施用，作為酬勞（甲○○轉讓毒品亦經第一審法
院判處有期徒刑一年確定）。其以上開方式，販賣安非他命之時
間、地點、金額、對象、方式如下：(一)推由鄭建良在上址租屋處
、台南縣永康市○○○○道（以下稱永康交流道）及玉井芒果市
場，以每次一包，每包一千元或一千五百元之價格，販買安非他
命予陳重成及其他姓名年籍不詳之成年人，每包價格一千元之安
非他命共販賣十次，每包價格一千五百元之安非他命共販賣十四
次；(二)乙○○在永康市○○○○道附近，以每次一包、每包一千
元或二千元之價格，販賣予姓名年籍不詳之數人計三次。被告乙
○○除參與上述販賣第二級毒品之情形外（其是否與甲○○及鄭
建良共同參與九十年七月初販賣予李立群部分並不明確，詳後述
），又承上概括犯意，單獨於九十年三月初、四月中旬、五月初
、五月底各以二千元、同年三月底以五千元之價格，在李立群經
營之黃金海岸ＫＴＶ，販賣重量不詳之安非他命予李立群共五次
。嗣於九十年七月二十四日下午三時三十分許，在前揭租賃處，
為警查獲趙、鄭二人，並扣得安非他命八小包（驗餘淨重一五‧
０二公克，其中六小包在甲○○及江宜玲同住之房間內扣得，另
鄭建良及被告乙○○各持有一小包）、販毒所用之空塑膠帶五百
個、電子秤一台（在廁所天花板上扣得）等物等情。因而撤銷第
一審關於被告乙○○共同連續販賣第二級毒品部分之科刑判決，
改判仍論被告乙○○以共同連續販賣第二級毒品罪，判處有期徒
刑捌年。諭知犯罪所得財物肆萬捌仟元沒收之，如全部或一部不
能沒收時，以其財產抵償之。扣案之安非他命捌小包（驗餘淨重
壹拾伍點零貳公克）沒收銷燬之，空塑膠袋伍佰個、電子秤壹台
均宣告沒收之，固非無見。
惟查：(一)有罪之判決事實為適用法令之依據，應將法院依職權認
定與犯罪構成要件有關之事項，詳記於事實，然後於理由內逐一
說明其憑以認定之證據，使事實及理由兩相一致，方為合法。原
判決事實認定：被告乙○○自九十年七月初起至同年七月二十三
日止，與甲○○、鄭建良共同基於意圖營利之概括犯意，由甲○
○單獨於同年七月初，在台南市○○路之北安橋，以二千元之價
格，販賣重量不詳之安非他命一包予李立群等情（見原判決第三
頁第四至八行）等情；理由內說明：被告乙○○自九十年七月初
起至同年七月二十三日止由甲○○單獨販賣予李立群二千元之安
非他命，次數一次。……合計被告乙○○與甲○○、鄭建良共同
販賣安非他命之全部所得是三萬五千元（見原判決第十七頁倒數
第一至八行）等語。則九十年七月初售予李立群之犯行，究係被
告乙○○與甲○○、鄭建良基於犯意聯絡下之分擔行為，抑或屬
於甲○○之單獨行為，事實尚有未明，自不足為適用法律之依據
，本院前次發回意旨已詳細指明，原判決仍未能就此詳查釐清，
在事實欄明白記載，致瑕疵依然存在，遽行判決，自屬無可維持
。(二)有罪判決書事實之認定與理由之說明必須互相一致，方為合
法。倘若事實之認定與理由之說明不相一致，按諸刑事訴訟法第
三百七十九條第十四款後段規定，自屬判決理由矛盾之當然違背
法令。原判決事實記載：被告乙○○自九十年七月初起至同年七
月二十三日止，與甲○○、鄭建良共同基於意圖營利之概括犯意
聯絡，……由甲○○單獨於同年七月初，在台南市○○路之北安
橋，以二千元之價格，販賣……予李立群。……鄭建良……以每
次一包，每包一千元或一千五百元之價格，販賣安非他命予陳重
成及其他姓名年籍不詳之成年人，每包價格一千元之安非他命共
販賣十次，每包價格一千五百元之安非他命共販賣十四次。被告
乙○○……以每次一包、每包一千元或二千元之價格，販賣予姓
名年籍不詳之數人，次數為三次。被告乙○○又單獨於九十年三
月初、四月中旬、五月初、五月底各以二千元、同年三月底以五
千元之價格，在李立群經營之黃金海岸ＫＴＶ，販賣重量不詳之
安非他命予李立群共五次等情（見原判決第三頁第五至八行、倒
數第一至五行、第四頁第一行、第五頁第三至七行）。如果屬實
，則被告乙○○單獨販賣予李立群有五次，合計一萬三千元（即
二千元四次、五千元一次）；另與甲○○、鄭建良共同販賣者有
二十八次，共得款三萬七千元（即推由甲○○販賣予李立群一次
得款二千元；推由鄭建良販賣予陳重成及其他姓名年籍不詳之成
年人，一千元部分有十次、一千五百元部分有十四次；推由乙○
○販賣予姓名年籍不詳之數人有三次，以最有利上訴人方式計算
一千元二次、二千元一次，計四千元），其總共得款為五萬元；
而理由內記載：合計被告乙○○與甲○○、鄭建良共同販賣安非
他命之全部所得是三萬五千元，……被告乙○○單獨販賣安非他
命之全部所得是一萬三千元（即認被告乙○○犯罪所得為四萬八
千元，見原判決第十七頁倒數第一、二行、第十八頁第一行），
即有事實與理由矛盾之違法。(三)按認定犯罪事實所憑之證據，其
為訴訟上之證明，必須達於一般人均可得確信其為真實而無可懷
疑之程度，始可據為被告有罪之證明，倘若犯罪之證明尚未達於
此一程度，遽採為犯罪之依據，即難謂為適法。原判決認定：鄭
建良在其上開租住處等地，以每包一千元或一千五百元之價格，
販賣安非他命予陳重成及其他姓名年籍不詳之成年人，共二十四
次；乙○○在永康市○○○○道附近，以每次一包、每包一千元
或二千元之價格，售予姓名年籍不詳之人三次等情，係以被告乙
○○及鄭建良、江宜玲之供述為其論據。但鄭建良於警詢時供述
：其幫甲○○販賣安非他命二、三十次，其中售予簡子仁六、七
次，江百松三次，洪嘉蓮四次，陳重成一次；乙○○於警詢供稱
：其與甲○○同去賣安非他命，但不認識購買之人；證人江百松
、洪嘉蓮於偵查中證謂：其不認識鄭建良、乙○○，亦未向甲○
○購買安非他命各等語（見九十年度偵字第八三五九號卷第三七
二、三七三、四四四頁反面），如果無訛，原判決認定之事實即
與卷證資料不符；又前開販賣第二級毒品予不詳姓名之人部分是
否確有其人？其事？原判決未詳細說明其認定此部分犯行所憑之
證據及得心證之理由，其為訴訟上之證明，是否已達於一般人均
可得確信其為真實而無可懷疑之程度，尚非全然無疑，本院前次
發回意旨亦經指明，原審仍未詳為調查、細心勾稽，其事實如何
，並未明瞭，瑕疵依然存在，遽行判決，仍屬無可維持。以上或
為被告乙○○上訴意旨所指摘，或為本院得依職權調查之事項，
應認原判決關於乙○○販賣第二級毒品部分有撤銷發回之原因。
另原判決既認上訴人乙○○自九十年七月初始加入，則其如何「
承上概括犯意」於九十年三月初、三月底、四月中旬、五月初及
五月底各販賣一次安非他命予李立群，其敘述即有矛盾。案經發
回，更審判決應一併注意及之，附此敘明。
乙、上訴駁回（即關於被告等販賣第一級毒品海洛因暨被告甲○
○持有第一級毒品海洛因）部分：
按上訴係不服判決請求救濟之方法，未經下級法院判決之案件，
不得向上級法院提起上訴。又得循上訴程序請求救濟者，以未經
判決確定之案件為限，其經判決確定者，即無得為上訴之餘地。
本件檢察官就被告甲○○、乙○○（下稱被告等二人）涉犯毒品
危害防制條例第四條第一項之販賣第一級毒品及同條例第四條第
二項之販賣第二級毒品等罪嫌，認均係犯意各別，行為互殊，應
分論併罰，提起公訴，有卷附起訴書所載可稽；原審前審即上訴
審判決維持第一審認被告等二人被訴犯毒品危害防制條例第四條
第一項之販賣第一級毒品部分之犯罪均不能證明，被告甲○○僅
成立同條例第十一條第一項持有第一級毒品罪；至販賣第一級毒
品部分因與前開論罪部分有實質上一罪之關係，故不另為無罪之
諭知；被告乙○○被訴販賣第一級毒品部分則諭知無罪部分之判
決，駁回檢察官該部分之第二審上訴。嗣台灣高等法院台南分院
檢察署檢察官不服原審上訴審九十一年度上訴字第六００號判決
，於九十一年十一月二十五日提起上訴，旋於九十一年十二月十
日提出之上訴理由書，僅就被告等二人所犯毒品危害防制條例第
四條第二項之販賣第二級毒品部分陳述其理由，而對於原判決上
開維持第一審諭知被告乙○○被訴販賣第一級毒品無罪；及僅論
處被告甲○○以持有第一級毒品罪刑，就其被訴販賣第一級毒品
不另為無罪諭知部分之判決部分，則未敘述其上訴之理由，於本
院前審判決前，仍未提出上訴理由書狀，揆諸前揭說明，檢察官
就此部分之上訴即屬違背法律上之程式，難認為合法。雖本院九
十二年度台上字第三八０二號判決主文諭知「原判決關於甲○○
、乙○○部分撤銷，發回台灣高等法院台南分院」，誤將檢察官
上訴而未敘述理由之被告等二人販賣第一級毒品部分為一併發回
之判決，並非有效，尚不影響其因公訴人上訴未敘述理由致生上
訴不合法而已確定之效力。是關於被告等二人所涉犯毒品危害防
制條例第四條第一項之販賣第一級毒品及被告甲○○所犯同條例
第十一條第一項持有第一級毒品罪部分均因而確定。原審更審判
決亦未就上開已確定部分為判決，檢察官暨被告甲○○對於已告
確定而未經原審判決之上開部分提起第三審上訴，依首開說明，
其之上訴均違背法律上之程式，應予駁回。
據上論結，應依刑事訴訟法第三百九十七條、第四百零一條、第
三百九十五條前段，判決如主文。
中　　華　　民　　國　九十四　年　　七　　月　二十二　日
                      最高法院刑事第七庭
                          審判長法官  林　增　福
                                法官  邵　燕　玲
                                法官  張　清　埤
                                法官  陳　世　雄
                                法官  陳　朱　貴
      本件正本證明與原本無異
                                      書  記  官
中　　華　　民　　國　九十四　年　　七　　月　二十八　日
                                                      Ｃ
